臺灣高等法院臺中分院刑事判決　　　100年度選上訴字第929號
上　訴　人
即　被　告　洪松林
　　　　　　劉柔
　　　　　　洪煥軒
　　　　　　林秋桂
　　　　　　徐玉婷
　　　　　　陳國雄
　　　　　　陳美玲
　　　　　　洪天賜
　　　　　　林其男
　　　　　　洪華山
　　　　　　林晏伶
　　　　　　紀佳伶
　　　　　　洪培發
上列上訴人等因妨害投票案件，不服臺灣彰化地方法院99年度選
訴字第81號中華民國100年2月8日第一審判決（起訴案號：臺灣
彰化地方法院檢察署99年度選偵字第193號），提起上訴，本院
判決如下：
    主  文
上訴駁回。
    理  由
一、按依刑事訴訟法第三百五十條、第三百六十一條、第三百六
    十二條、第三百六十七條規定，不服地方法院之第一審判決
    而上訴者，須提出上訴書狀，並應敘述具體理由，為上訴必
    備之程式；其所提出之書狀未敘述上訴理由，或僅曾以言詞
    陳述上訴理由者，均應於上訴期間屆滿後二十日內補提理由
    書於第一審法院。第一審法院經形式審查，認逾期未補提上
    訴理由者，應定期間先命補正；逾期未補正者，為上訴不合
    法律上之程式，應以裁定駁回。倘已提出上訴理由，但所提
    非屬具體理由者，或已上訴但未提上訴理由，經審判長定期
    間補正仍未補正者，則應由第二審法院以上訴不合法律上之
    程式，判決駁回。而所謂具體理由，必係依據卷內既有訴訟
    資料或提出新事證，指摘或表明第一審判決有何採證認事、
    用法或量刑等足以影響判決本旨之不當或違法，而構成應予
    撤銷之具體事由，始克當之（例如：依憑證據法則具體指出
    所採證據何以不具證據能力，或依憑卷證資料，明確指出所
    為證據證明力之判斷如何違背經驗、論理法則）；倘僅泛言
    原判決認定事實錯誤、違背法令、量刑失之過重或輕縱，而
    未依上揭意旨指出具體事由，或形式上雖已指出具體事由，
    然該事由縱使屬實，亦不足以認為原判決有何不當或違法者
    （例如：對不具有調查必要性之證據，法院未依聲請調查亦
    未說明理由，或援用證據不當，但除去該證據仍應為同一事
    實之認定），皆難謂係具體理由，俾與第二審上訴制度旨在
    請求第二審法院撤銷、變更第一審不當或違法之判決，以實
    現個案救濟之立法目的相契合，並節制濫行上訴（最高法院
    九十七年度臺上字第八九二號刑事判決意旨參照）。
二、經查：本件上訴人即被告（下簡稱被告）洪松林等十三人均
    於民國一百年二月十八日向原審法院具狀提起上訴並敘明上
    訴理由，經核其等所提出之上訴理由，分別陳述略稱如下：
  (一)被告洪松林上訴意旨略以：原審未說明洪松林「知曉」依公
    職人員選舉罷免法規定，在各該選舉區繼續居住四個月以上
    ，方為該選舉區之候選人之依據，亦未說明「有人呼應表示
    遷籍以為支持」之依據；被告洪松林究竟於何時、何地、以
    何方式與認定遭「虛偽遷徙」戶籍之共同被告為犯意聯絡，
    未見說明；被告劉柔等人雖未實際居住於遷籍後之彰化縣芳
    苑鄉○○路四十二號，然此係因該處為老舊建築，多年前即
    已於芳苑鄉○○路一八０之一號興建另一建物供居住，而該
    處為未辦保存登記之建物無法設籍，自無從僅以芳頂路四十
    二號無相關共同被告之日常生活用品即認其等未實際居住於
    芳頂路四十二號之事實；被告洪松林雖於調查站供稱紀佳伶
    等人就「主動」要將戶籍遷回來、其他親友「應該是」互相
    傳達得知的等語，均屬其個人臆測之詞；原審認被告洪松林
    「宣布擬返鄉參選」一節，亦出於臆測；被告洪松林於九十
    八年三、四月間與親友聚餐，時間距離九十九年六月十二日
    投票選舉尚相隔一年二月，彼時被告洪松林尚未遷籍至芳頂
    路四十二號，該次聚餐純係就選情進行分析，且洪松林僅說
    明在地親戚少，並未進而約定於何時？以何方法？遷入何人
    戶籍？由誰代辦？等為遷籍行為以配合被告洪松林之選情，
    且由其餘共同被告之回答內容，亦可知其餘被告並無以被告
    洪松林於九十八年三、四月間之談話內容為其遷徙戶籍之動
    機；被告洪松林亦不認識徐玉婷、林秋桂，如何認定被告洪
    松林與徐玉婷、林秋桂，乃至代辦之洪培發具有共同犯意聯
    絡？依參選結果，被告洪松林係第一高票當選，距離第二高
    票勝出五百五十九票，顯見被告洪松林實力本屬堅強，無須
    再以「虛偽遷徙戶籍」之方式增加票數等語（見本院卷一第
    三六至四四頁）。
  (二)被告林晏伶上訴意旨略以：依林其男供述其係因與朋友口角
    ，不想與那些朋友接觸，才與太太紀佳伶遷移戶籍，足見林
    其男係為離開與其不睦之朋友才興起遷籍之念頭，其等本有
    遷徙自由，自難認其遷籍後未實際住處該處即認其等遷籍係
    屬虛偽。倘林其男、紀佳伶確實欲以「幽靈人口」遷籍，則
    其等究竟投票支持何人根本無從確認，又如何認定其等以幽
    靈人口為本件犯行？被告洪培發之所以幫林晏伶代辦林其男
    、紀佳伶遷籍，係因林晏伶大腹便便，行動不便，出於善意
    而出手協助，難認被告林晏伶與洪培發間有何犯意聯絡，且
    被告林晏伶與洪培發、林其男、紀佳伶於何時、何地、以何
    方法形成虛偽遷徙之犯意聯絡，原審並未交代，判決顯然不
    備理由等語（見本院卷一第三二至三四頁）。
  (三)被告洪培發上訴意旨略以：依林其男供述其係因與朋友口角
    ，不想與那些朋友接觸，才與太太紀佳伶遷移戶籍，足見林
    其男係為離開與其不睦之朋友才興起遷籍念頭，其等本有遷
    徙自由，自難認其遷籍後未實際住處該處即認其等遷籍係屬
    虛偽。倘林其男、紀佳伶確實欲以「幽靈人口」遷籍，則其
    等究竟投票支持何人根本無從確認，又如何認定其等以幽靈
    人口為本件犯行？且被告洪培發並未與林其男夫婦有所接觸
    ，也不認識林其男夫婦，如何認定為共犯？被告洪培發之所
    以幫林晏伶代辦林其男、紀佳伶遷籍，係因林晏伶大腹便便
    ，行動不便，出於善意而出手協助，難認與林晏伶間有何犯
    意聯絡？再依徐玉婷供述其係為照顧祖父，林秋桂係因為前
    夫要求，才辦理遷籍，其等本有遷徙自由，且其二人都不認
    識洪松林，足見其等遷籍行為實與選舉無關。而被告洪培發
    以徐玉婷委託代辦事由為其將返回彰化工作，基於熱心代為
    辦理，亦難認其與徐玉婷、林秋桂之遷籍行為具有共犯關係
    。原審未能認定被告洪培發與林其男、紀佳伶、徐玉婷、林
    秋桂於何時、何地、以何方法形成虛偽遷徙之犯意聯絡，僅
    以被告洪培發代辦遷籍事宜，遽認具有共犯關係，判決顯然
    不備理由等語（見本院卷一第一六至二０頁）。
  (四)被告劉柔、洪煥軒上訴意旨略以：被告洪煥軒係因為工作不
    順及照顧父親之因素，才辦理遷籍；被告劉柔為洪文喜配偶
    ，將戶籍遷回洪文喜戶內亦符合常情，其等本均有遷徙自由
    ；倘被告劉柔、洪煥軒確實欲以「幽靈人口」遷籍，則其究
    竟投票支持何人根本無從確認，又如何認定其以幽靈人口為
    本件犯行？且被告劉柔、洪煥軒雖未實際居住於遷籍後之彰
    化縣芳苑鄉○○路四十二號，然此係因該處為老舊建築，多
    年前即已於芳苑鄉○○路一八０之一號興建另一建物供居住
    ，而該處為未辦保存登記之建物無法設籍，自無從僅以芳頂
    路四十二號無其等之日常生活用品即認其未實際居住於芳頂
    路四十二號之事實等語（見本院卷一第五四至五八頁）。
  (五)被告陳國雄上訴意旨略以：被告陳國雄係為工作不穩定，想
    回芳苑鄉找工作才辦理遷籍，本有遷徙自由，並非為取得投
    票權而虛偽遷籍，亦無使特定候選人當選之意圖；倘被告陳
    國雄確實欲以「幽靈人口」遷籍，則其究竟投票支持何人根
    本無從確認，又如何認定其以幽靈人口為本件犯行？且被告
    陳國雄雖未實際居住於遷籍後之彰化縣芳苑鄉○○路四十二
    號，然此係因該處為老舊建築，多年前即已於芳苑鄉○○路
    一八０之一號興建另一建物供居住，而該處為未辦保存登記
    之建物無法設籍，自無從僅以芳頂路四十二號無被告陳國雄
    之日常生活用品即認其未實際居住於芳頂路四十二號之事實
    等語（見本院卷一第四九至五三頁）。
  (六)被告洪天賜上訴意旨略以：被告洪天賜係考量回彰化縣芳苑
    鄉開民宿才辦理遷籍，本有遷徙自由，並非為取得投票權而
    虛偽遷籍，亦無使特定候選人當選之意圖，並非因被告洪天
    賜與被告洪松林具手足關係即可認定具有虛偽遷籍之犯意聯
    絡，且被告洪天賜雖未實際居住於遷籍後之彰化縣芳苑鄉○
    ○路四十二號，然此係因該處為老舊建築，多年前即已於芳
    苑鄉○○路一八０之一號興建另一建物供居住，而該處為未
    辦保存登記之建物無法設籍，自無從僅以芳頂路四十二號無
    被告洪天賜之日常生活用品即認其未實際居住於芳頂路四十
    二號之事實等語（見本院卷一第四五至四八頁）。
  (七)被告徐玉婷、林秋桂上訴意旨略以：被告徐玉婷係為照顧祖
    父、被告林秋桂係因前夫要求遷出戶籍，才均辦理遷籍手續
    ，本有遷徙自由，且辦理遷籍之時均不知被告洪松林即將參
    與選舉，足證被告二人遷籍均與選舉案無關；又原審根據何
    卷內資料說明被告二人與洪培發、洪松林有何犯意聯絡並未
    說明，僅主觀推論以為本件事實，已有判決未依據證據之違
    誤；又未說明於何時、何地、何方式為共同犯意聯絡，同屬
    判決不備理由等語（見本院卷一第六三至六七頁）。
  (八)被告林其男、紀佳伶上訴意旨略以：被告林其男係因與朋友
    口角，不想與那些朋友接觸，才與太太紀佳伶遷移戶籍，被
    告紀佳伶則因與婆婆不合才辦理遷籍，以便到他處上班，其
    等本有遷徙自由，自難認其等遷籍後未實際住處該處即認其
    等遷籍係屬虛偽。倘林其男、紀佳伶確實欲以「幽靈人口」
    遷籍，則其等究竟投票支持何人根本無從確認，又如何認定
    其等以幽靈人口為本件犯行？被告洪培發並未與林其男、紀
    佳伶有所接觸，如何認定林其男、紀佳伶與洪松林、洪培發
    有何犯意聯絡？又於何時、何地、何方法，與洪松林、洪培
    發、林晏伶形成犯意聯絡？等語（見本院卷一第五九至六二
    頁）。
  (九)被告洪華山上訴意旨略以：被告洪華山係因工作不順且父母
    年事已高方辦理遷籍，本有遷徙自由，並非為取得投票權而
    虛偽遷籍，亦無使特定候選人當選之意圖等語（見本院卷一
    第二二至二五頁）。
  (十)被告陳美玲上訴意旨略以：被告陳美玲係為照顧年邁的公婆
    才辦理遷籍，本有遷徙自由，並非為取得投票權而虛偽遷籍
    ，亦無使特定候選人當選之意圖，直到九十九年過年時才知
    道洪松林參選等語（見本院卷一第二七至三０頁）。
三、本院查：
  (一)被告洪松林等十三人均因不服地方法院之第一審判決，而均
    一百年二月十八日具狀向原審法院提起上訴並敘明上訴理由
    ，則依刑事訴訟法第三百六十一條第二項條文、立法修正理
    由及上開最高法院判決意旨，被告倘已提出上訴理由，但所
    提非屬具體理由者，則由第二審法院以上訴不合法律上之程
    式，以判決駁回之。至於上訴理由是否具體，係屬第二審法
    院審查範圍，則不在命補正之列（參見法院辦理刑事訴訟案
    件應行注意事項第一百六十二點），合先敘明。
  (二)經查：
  1.被告洪松林分別與其嬸嬸即被告劉柔、堂弟即被告洪煥軒共
    同基於意圖使特定候選人（洪松林）當選，以虛偽遷徙戶籍
    取得投票權而為投票之犯意聯絡；被告洪松林與其胞兄即被
    告洪天賜亦基於為上開犯行之共同犯意聯絡；被告洪松林與
    其妹婿即被告陳國雄亦基於為上開犯行之共同犯意聯絡；被
    告洪松林與其胞弟即被告洪華山、弟媳即被告陳美玲亦基於
    為上開犯行之共同犯意聯絡；被告洪松林與被告林晏伶夫婦
    、友人即被告洪培發，與洪松林之妻舅即被告林其男、妻弟
    媳即被告紀佳伶亦基於為上開犯行之共同犯意聯絡；被告洪
    松林、友人即被告洪培發，與友人徐玉婷、林秋桂亦基於為
    上開犯行之共同犯意聯絡。由被告劉柔、洪煥軒、洪天賜、
    陳國雄、洪華山、陳美玲等人分別於原審判決附表編號２至
    ７「選舉前遷入時間」欄所載之時間，分別自其等「原戶籍
    地址」欄所載地址，遷移至「遷徙戶籍地址」欄所載之地址
    ；另由被告林晏伶將被告林其男、紀佳伶二人，及被告徐玉
    婷將其與林秋桂二人欲辦理遷徙戶籍所需資料，分別交由被
    告洪培發前往辦理，林其男、紀佳伶、徐玉婷、林秋桂並於
    原審判決附表編號１、８至１０「選舉前遷入時間」欄所載
    之時間，分別自其等「原戶籍地址」欄所載地址，遷移至「
    遷徙戶籍地址」欄所載之地址等情。已經原審判決書事實欄
    一、二記載明確（見判決書第３至５頁），並於理由欄引述
    並說明：「被告劉柔、洪煥軒、陳國雄、洪天賜、徐玉婷、
    林秋桂、林其男、紀佳伶、洪華山、陳美玲等人對上開遷徙
    之事實均坦承不諱，並有其等遷入戶籍登記申請書、法務部
    戶役政連結作業系統遷徙紀錄資料各十份在卷可稽。被告劉
    柔、洪煥軒、陳國雄、洪天賜、徐玉婷、林秋桂、林其男、
    紀佳伶、洪華山、陳美玲等人於法務部調查局彰化縣調查站
    詢問及檢察官偵訊時亦均坦承並未實際居住於原審判決附表
    「遷徙戶籍地址」欄所載之各地址，且依其等行政院衛生署
    中央健康保險局對象門診就醫紀錄明細表或行動電話申請資
    料明細顯示，其等於遷徙戶籍後之就醫地點、行動電話帳單
    之寄送地址均仍為其等原戶籍地址。再衡諸常情，為爭取時
    效速解疼痛，多係就近求醫，且該等就診之醫療院所率多地
    方性醫療診所，醫療設備精簡，況彰化縣境內大型醫療院所
    林立，醫療資源不虞匱乏，實無捨近求遠，遠赴臺北、臺中
    等地就醫之必要暨現行社會生活型態，行動電話之使用已係
    不可或缺，行動電話之帳單均寄送日常居住之處，以便按時
    付費，保持使用無礙等情」，而認「被告劉柔、洪煥軒、陳
    國雄、洪天賜、徐玉婷、林秋桂、林其男、紀佳伶、洪華山
    、陳美玲等人僅係虛設戶籍於上開遷入戶籍處，惟實際上仍
    居住於原處所。」又認「其等遷徙戶籍行為，均集中於九十
    九年六月十二日第十九屆彰化縣芳苑鄉民代表選舉日前數月
    即九十八年九月至十一月間遷徙戶籍，符合選舉權人應於各
    該選舉區繼續居住四個月以上之法定期間，且其等亦自承確
    均於九十九年六月十二日至設籍處所在地之投票所，行使選
    舉權等語，是其等之遷移戶籍與該選舉難謂無關，而認係為
    支持特定候選人為目的，為符合公職人員選舉罷免法第十五
    條第一項之規定，而為遷徙戶籍之行為」等語（見判決書第
    ７至１１頁之二、(一)、(二)、(四)、(六)），並就被告劉柔等人供
    述之遷籍原因如何不可採予以逐一詳為駁斥（見判決書第１
    １至１２頁之(五)），所為認事用法及採證依據並無不合，因
    而形成心證理由之論述亦符合經驗與論理法則。
  2.再者，被告洪松林於彰化縣調查站詢問時及檢察官偵訊時均
    自白其於九十八年三、四月某日，利用親戚聚會之機會，宣
    布擬返鄉參選，並表示在地親戚人數很少，不利選舉，有人
    呼應表示遷籍以為支持，當時在場有叔叔洪文喜、胞弟洪華
    山及其父母親，其他親友應該是互相傳達詢問得知，紀佳伶
    等人並主動表示要將戶籍遷回來，他們聽到要選舉才將戶籍
    遷回來，應該就是為了取得投票權等情無誤，已經原審載述
    其供述內容甚詳（見判決書第１３頁之(七)），且被告劉柔、
    洪煥軒係遷籍至洪文喜（洪松林之叔叔）戶內，被告陳國雄
    、洪天賜、洪華山、陳美玲係遷籍至洪文明（洪松林之父親
    ）戶內，被告林其男、紀佳伶係遷籍至被告洪松林戶內，而
    辦理遷籍需提出被遷入戶長之戶口名簿，且被告洪松林對外
    表示參選尋求支持時，洪文喜、洪文明均在場，因而認被告
    洪松林對被告劉柔等人均係為支持其參選，而為上揭遷籍行
    為應屬知情（見判決書第14頁之(八)），其採證認事亦與經驗
    法則、證據法則並不相違背。
  3.「被告洪培發係受洪松林委託代辦林其男、紀佳伶之遷籍事
    宜，嗣因林其男交付照片過於老舊，洪培發再向被告林晏伶
    拿取林其男照片」，故形成其代辦紀佳伶、林其男遷籍之時
    間並不相同，且「被告洪培發平日並不會為人代辦遷籍事宜
    ，何以本案會異於常情代為辦理」，稽之洪培發於原審供稱
    經常在洪松林之服務處進出，參與選舉事務，因而要求友人
    徐玉婷（含林秋桂）遷籍至洪松林參選區，以支持洪松林順
    利當選，符合人情之舉，已經原審於理由欄載述甚詳（見判
    決書第一四頁之（九）），所為論述、採證亦與經驗法則並
    不相悖。
  4.稽之被告劉柔、洪煥軒、陳國雄、洪天賜、徐玉婷、林秋桂
    、林其男、紀佳伶、洪華山、陳美玲等人於遷籍後並未實際
    居住於遷籍後之地址，反居住於原設籍處，且於九十九年六
    月十二日選舉時千里迢迢趕赴遷籍後之選舉區投票選舉。原
    審基上事證認定「由上所陳，可知被告洪松林於九十八年三
    、四月間利用返鄉掃墓親戚相聚之機會，在其弟洪華山等親
    人面前宣布擬返鄉參加本件選舉，並表示在地親戚人數很少
    ，不利選舉；其後再於本件選舉可取得投票權前相當時日，
    由其本人，或由其配偶林晏伶，或託其友人洪培發，提供遷
    入戶之戶口名簿、申辦遷徙戶籍所需文件資料，以憑辦理；
    事後林其男等人果真取得新戶籍、投票權，並於投票日前往
    新戶籍地投票所領票、投票各情，始與事實較為相符。」（
    見判決書第１６頁之(十)），詳細勾稽其得心證之理由，並未
    見有何認事用法、採證不依卷內事證及違背證據法則之處。
  5.被告等人上訴意旨或以其等本有居住遷徙自由，不能以遷籍
    後未實際居處該處，而認其等係虛偽遷籍云云。然被告劉柔
    、洪煥軒、陳國雄、洪天賜、徐玉婷、林秋桂、林其男、紀
    佳伶、洪華山、陳美玲係因為使被告洪松林當選，而虛偽遷
    籍，已經原審載述甚詳，並經本院認定符合事理與經驗法則
    如前，則其等再執於原審所提且經逐一駁斥之相同事由，徒
    憑己意，重複爭執，顯非上訴之具體理由。再者，被告洪松
    林、劉柔、洪煥軒、陳國雄、洪天賜上訴意旨以其等並未實
    際居住於芳頂路四十二號，實際上居住於芳新路一八０之一
    號云云，惟此正適足以證明其等實際上並未居住於芳頂路四
    十二號，何故又需遷籍至芳頂路四十二號？顯然其等所為遷
    籍至芳頂路四十二號之舉動，與各該被告等人所辯解或因工
    作、或為遠離朋友、或為避免婆媳問題、或因照顧長輩等因
    素而需遷籍至芳頂路四十二號之目的根本無關，猶難以此為
    有利於被告等人之認定，而認有何影響原審判決之本旨。再
    者，本案係因被告洪松林於九十八年三、四月親戚聚會之場
    合提及其擬返鄉參選，其曾向在場之人提及參選，且在地親
    戚人數很少，不利選舉乙事，紀佳伶等人遂主動要將戶籍遷
    回來，伊記得在場者有父親洪文明、母親洪鶴、叔叔洪文喜
    、弟弟洪華山等人，其他親友應該是互相傳達詢問得知，已
    如前述，而被告劉柔、洪煥軒、陳國雄、洪天賜、林其男、
    紀佳伶、洪華山、陳美玲等人確實於九十八年九月至十二月
    間分別將戶籍遷回彰化縣芳苑鄉○○路四十二號分別入被告
    洪松林、被告父親洪文明、被告叔叔洪文喜戶內，至被告徐
    玉婷則因其友人即被告洪培發之要求，將其與林秋桂戶籍遷
    回徐玉婷之祖父徐鴦彰化縣芳苑鄉光明一號戶內，以均符合
    投票前居住滿四個月之規定，其等並於九十九年六月十二日
    投票當日分別自臺北或臺中南下彰化縣戶籍地所在地投票所
    進行投票，足見被告劉柔、洪煥軒、陳國雄、洪天賜、林其
    男、紀佳伶、洪華山、陳美玲等人確實基於意圖使候選人即
    被告洪松林當選之緣故，始虛偽遷徙，被告徐玉婷則本於與
    被告洪培發係朋友之關係，而與其舅母林秋桂均設籍於彰化
    縣芳苑鄉戶籍地（均詳原審判決附表「遷徙戶籍地址」欄所
    載）。雖被告等人上訴意旨或以原審並未認定形成共犯之時
    間、地點、方法及行為分擔云云，另被告洪培發上訴意旨更
    以伊不認識林其男、紀佳伶，且係基於善意始幫助林晏伶、
    徐玉婷辦理遷籍事宜云云，被告徐玉婷、林秋桂上訴意旨亦
    以伊等均不認識洪松林，被告洪松林上訴意旨亦以伊不認識
    徐玉婷、林秋桂云云。惟按「共同實施犯罪行為為共同正犯
    構成要件之一。所謂共同實施，雖不以參與全部犯罪行為為
    限，要必分擔實施一部分，始得為共同正犯。」「意思之聯
    絡並不限於事前有所謀議，即僅於行為當時有共同犯意之聯
    絡者，亦屬之，且其表示之方法，亦不以明示通謀為必要，
    即相互間有默示之合致，亦無不可。」「共同正犯之意思聯
    絡，原不以數人間直接發生者為限，即有間接之聯絡者，亦
    包括在內。如甲分別邀約乙、丙犯罪，雖乙、丙間彼此並無
    直接之聯絡，亦無礙於其為共同正犯之成立。」最高法院四
    十六年臺上字第一三０四號、七十三年臺上字第二三六四號
    、七十七年度臺上字第二一三五號等判例要旨可資參照。參
    照原審認定之事實及其所敘述之理由，被告劉柔等人均同意
    遷籍，或親自前往辦理遷籍，或提供辦理遷籍所需文件交付
    與林晏伶轉交洪培發，或交付洪培發前往辦理，其等均已有
    分擔參與部分構成要件之實行，要無可疑；被告洪松林業已
    自白確實有表明在地親戚很少，不利其參選，當時有父親、
    叔叔、弟弟均在場，在場有人呼應遷籍以幫助其參選等情不
    諱，其後被告洪松林翻供，其餘被告亦因均涉及自身犯罪與
    否之利害關係而不願供出實情，客觀上實難自被告等人口中
    得知其等參與犯罪之細節，自難以原審未能就各被告共犯形
    成之時間、地點、方法、分擔要件毫無差釐地載明認定，而
    認認事用法有何違誤之處；再者，縱使被告洪培發不認識林
    其男、紀佳伶，被告徐玉婷與林秋桂不認識被告洪松林，被
    告洪松林亦未逐一與各該遷徙者實際接洽，然被告等人均有
    使特定候選人（即被告洪松林）當選之意圖，而為如上虛偽
    遷徙行為，縱使洪培發係分別經由被告洪松林囑咐，自林晏
    伶去拿取林其男、紀佳伶二人所交付遷籍之資料，被告徐玉
    婷亦僅與被告洪培發接觸，然其等均對於意圖使特定候選人
    當選而虛偽遷籍取得投票權而為投票之犯行，已有直接或間
    接之犯意聯絡（不論明示或暗示）及行為分擔，依上開規定
    本為共同正犯。被告等人上訴意旨或以不能證明其等於何時
    、何地、以何方法、如何共犯本案等，形式上雖已有指摘，
    然並不影響本案認定之判決要旨，亦難認符合具體之上訴理
    由。再又，「於特定選舉，意圖使特定候選人當選，虛設戶
    籍，實際未遷入居住，利用不實之遷徙登記取得投票權，影
    響該選舉區之選舉人總數、參與投票人總數，使該選舉區之
    投票率及各候選人之得票率等產生不正確之結果而言，即該
    當刑法第一百四十六條第二項之規定」，已經原審載述其法
    律意見，亦為現行實務通常所採取之見解（參見臺灣高等法
    院九十八年度上訴字第一七０八號、第四七五九號判決〈嗣
    均經最高法院以九十九年度臺上字第二四四號、第三０四二
    號判決駁回上訴〉），進而認「本件上開虛偽遷徙戶籍取得
    投票權而為投票之情形，業使非真正居住於本件選舉選區之
    人，以虛偽遷徙戶籍方式，使戶政機關將林其男等人列入本
    件選舉選區之選舉人名冊內，取得投票選舉權，參與投票，
    進而使該選舉區計算得票率基礎之選舉人數及投票數為不實
    之增加，足以使投票發生不正確結果，顯然該當刑法第一百
    四十六條第二項之構成要件」（見判決書第１６、１７頁之
    (十一)），則被告洪松林上訴意旨再以其係第一高票當選、實力
    堅強云云，被告林晏伶、劉柔、洪煥軒、陳國雄、林其男、
    紀佳伶上訴意旨以其等如係幽靈人口，根本無從確認其等投
    票支持何人云云，洵與現行採取見解不符，無非徒憑己見，
    再事爭執，亦非上訴之具體理由。再又，被告洪松林另上訴
    以其於調查站供述是紀佳伶「主動」要將戶籍遷回來，其他
    親友「應該是」互相傳達得知，均屬其臆測之詞，且九十八
    年三、四月間親戚聚會該次僅就選情而為分析云云，惟依被
    告洪松林於調查站及檢察官偵訊時之供述內容，均屬其親身
    見聞之經驗，且亦係其本人向在場親友表示其擬返家參選，
    但因在地親戚很少，不利於選舉，方有人呼應要將戶籍遷回
    來等語綦詳，並無一提及有其他候選人欲參與選舉，或其與
    他候選人對於彰化縣芳苑鄉有何貢獻，選情優劣之分析等語
    ，均僅提及其在地親友很少，不利其參選之單方事實，進而
    引發在場親友表示要將戶籍遷籍，事後被告劉柔等人確實亦
    紛紛將戶籍遷回彰化縣芳苑鄉○○路四十二號或光明一號，
    且時間點恰均符合需設籍滿四個月方可行使投票權之規定，
    則被告洪松林上訴意旨再以僅為其個人臆測之詞或為選情分
    析云云，明顯與卷內事證不符，根本未就卷內事證而為具體
    指摘，亦非上訴之具體理由。
  (三)綜上所述，被告等人上訴意旨所指摘各節，或為單純事實之
    爭執，或不影響全部犯罪事實之認定而於判決無影響，或原
    審以加審酌、論斷，並就摒棄被告等人否認犯罪之各辯解，
    如何不足為有利於被告等人之認定，於判決理由內詳述其採
    證認事及證據取捨、判斷之理由，所為論斷及說明，由形式
    上觀察，並無違背證據法則之情形，被告等人徒憑己意漫指
    指摘原判決違法或不當，並未依據卷內既有訴訟資料或提出
    新事證，具體指摘或表明第一審判決有何採證認事、用法或
    量刑等「足以影響判決本旨」之不當或違法，而構成應予撤
    銷之具體事由，反再為上開形式上爭執，尚非提起上訴之具
    體理由。揆諸上開最高法院判決意旨，及依「程序優先於實
    體」之刑事訴訟法原則，本件上訴自不合法定上訴程式，應
    予駁回，並不經言詞辯論為之。
據上論斷，應依刑事訴訟法第三百六十七條前段、第三百七十二
條，判決如主文。
中    華    民    國  100    年      6      月    3   日
            刑事第九庭  審判長法  官  江  德  千
                              法  官  莊  深  淵
                              法  官  賴  妙  雲
以上正本證明與原本無異。
如不服本判決應於收受送達後十日內向本院提出上訴書狀，其未
敘述上訴之理由者，並得於提起上訴後十日內向本院補提理由書
（均須按他造當事人之人數附繕本）「切勿逕送上級法院」。
                              書記官  陳  三  軫
中    華    民    國  100    年      6      月    3   日